臺灣高等法院刑事判決　　　　　　　 100年度上訴字第1997號
上　訴　人　臺灣基隆地方法院檢察署檢察官
上　訴　人
即　被　告　于學宏
選任辯護人　扶助律師陳瑞和律師
被　　　告　陳金玉
選任辯護人　扶助律師高雪琴律師
上列上訴人等因被告等違反毒品危害防制條例案件，不服臺灣基
隆地方法院99年度訴字第539號，中華民國100年4月27日第一審
判決（起訴案號：臺灣基隆地方法院檢察署99年度偵字第1176號
），提起上訴，本院判決如下：
    主  文
上訴駁回。
    事  實
一、于學宏前因(甲)違反麻醉藥品管理條例案件，經法院各判處有
    期徒刑7年、10月確定；(乙)違反肅清煙毒條例案件，經法院
    判處有期徒刑3年10月確定；(丙)因頂替案件，經法院判處拘
    役30日確定。前揭(甲)、(乙)二案經法院裁定應執行有期徒刑11
    年確定，於民國86年11月14日發監執行，並於91年8月2日因
    縮短刑期假釋出監，所餘刑期並付保護管束（殘刑：5年3月
    5 日）。嗣於93年間，因再犯施用毒品案件，前揭假釋經撤
    銷，於94年1月26日接續執行(甲)、(乙)二案所餘殘刑及(丙)案刑
    期，又因中華民國96年罪犯減刑條例於96年7月16日公布施
    行，于學宏所犯上開三罪經裁定減刑並合併定應執行有期徒
    刑為9年、拘役15日，並於97年3月7日縮刑期滿執行完畢（
    本案構成累犯）。
二、于學宏明知海洛因、甲基安非他命（原判決誤載為安非他命
    ）分係毒品危害防制條例第2條第2項第1款、第2款所規定之
    第一級毒品、第二級毒品，非經許可，不得持有、販賣，竟
    分別單獨販賣第一級毒品海洛因以營利之犯意或與黃基松（
    業經另案判刑確定）共同基於販賣第一級毒品海洛因及販賣
    第二級毒品甲基安非他命以營利之犯意聯絡，先後為下列之
    行為：
  (一)于學宏與邵家玉（業經另案判刑確定）熟識，邵家玉知悉于
    學宏有毒品供應門路，因其友人羅建雄（綽號「阿雄」）亟
    思施用海洛因以解其癮，分別於97年9月間某日、同年10月
    間日某日，或以號碼不詳之公共電話，或以自己持用之「00
    00000000」行動門號，撥接邵家玉持用之「0000000000」行
    動電話，於對話中藉詞「我要1,000...」等語，而對邵家玉
    為「其擬以現金1, 000元價購海洛因1包」之要約表示。邵
    家玉聞訊後，允諾將代為洽尋毒品供應上源。邵家玉進而找
    上上源于學宏，于學宏即基於意圖營利之犯意，分別以新臺
    幣（下同）1000元之代價，在基隆市○○路某住處之3樓，
    將不詳重量之海洛因各1包販售予邵家玉2次，藉以牟利。再
    由邵家玉先後於97年9月間某日某時、同年10月間日某日某
    時，攜帶上開海洛因至基隆市○○路某處與羅建雄會面，各
    以原價即1000元之價格販賣上開份量不詳之海洛因各1包予
    羅建雄2次。
  (二)于學宏與為圖有免費毒品可供其施用之黃基松，共同基於販
    賣第一級、第二級毒品之犯意聯絡，緣林淑春於98年1月10
    日晚間11時許，以0000000000號行動電話撥打黃基松所有
    000000 0000號行動電話，表示欲購買第一級毒品海洛因及
    第二級毒品甲基安非他命，惟適黃基松身上無毒品可供販售
    ，遂詢問一同用餐之于學宏有無毒品可供販售，于學宏表示
    需返回住處拿取。黃基松旋電聯林淑春前往餐廳會合。於98
    年1月11日凌晨2時許，3人一同返回基隆市○○區○○路某
    處之于學宏租屋處，由于學宏當場秤重分裝第一級毒品海洛
    因及第二級毒品甲基安非他命各1包（毛重均約1公克）交予
    黃基松轉交林淑春，林淑春將海洛因價金4000元及甲基安非
    他命價金3000元交予黃基松，經黃基松當場點數無誤後，再
    轉交予于學宏。
  (三)于學宏與為圖有免費毒品可供其施用之黃基松，共同基於販
    賣第二級毒品之犯意聯絡，緣高清文於98年2月2日晚上某時
    ，電聯黃基松欲購買第二級毒品甲基安非他命，黃基松表示
    待取得毒品後再聯絡高清文。嗣於98年2月3日中午某時，黃
    基松依于學宏指示，將于學宏提供之第二級毒品甲基安非他
    命1包（毛重約1公克）攜往源泰機車行斜對面之加油站，欲
    以3000元代價，販售予姓名年籍不詳之成年人。惟因該名成
    年人遲未依約出現，嗣黃基松電聯高清文未果，於98年2 月
    3日下午2時16分26秒許，高清文以0000000000號行動電話聯
    絡黃基松使用0000000000號行動電話，黃基松遂表示已取得
    甲基安非他命可供販售等語，並於同日下午3時7分43秒許，
    以上開行動電話聯絡于學宏，告知未遇購買者，並表示欲將
    該包甲基安非他命轉售高清文，經于學宏同意後，黃基松於
    同日下午3時8分46秒許，以同一行動電話聯絡高清文前往源
    泰機車行交易。待高清文依約於同日下午3時15分許，駕駛
    車號EZ-7816號自小客車抵達機車行後，黃基松隨即步出機
    車行，並開啟高清文所駕駛之車輛車門，正欲上車交付上開
    甲基安非他命1包之際，為埋伏警員當場查獲而未遂，並當
    場查扣第二級毒品甲基安非他命1包及黃基松供聯絡販賣毒
    品犯罪所用之行動電話1支（內含門號0000000000及
    0000000000號SIM卡各1張）及在高清文身上扣得其欲購買甲
    基安非他命之費用現金3千元。
三、案經基隆市警察局移請臺灣基隆地方法院檢察署檢察官偵查
    後起訴。
    理  由
甲、被告于學宏有罪部分：
壹、證據能力部分：
一、按「被告以外之人於審判外之言詞或書面陳述，除法律有規
    定外，不得作為證據」、「被告以外之人於檢察事務官、司
    法警察官或司法警察調查中所為之陳述，與審判中不符時，
    其先前審判外之陳述具有較可信之特別情況，且為證明犯罪
    事實存否所必要者，得為證據」、「被告以外之人於審判外
    之陳述，雖不符前4條之規定，而經當事人於審判程序同意
    作為證據，法院審酌該言詞陳述或書面陳述作成時之情況，
    認為適當者，亦得為證據。」、「當事人、代理人或辯護人
    於法院調查證據時，知有第159條第1項不得為證據之情形，
    而未於言詞辯論終結前聲明異議者，視為有前項之同意。」
    刑事訴訟法第159條第1項、第159條之2、第159條之5分別定
    有明文。
二、本件下列所引供述證據，經本院當庭提示，檢察官、被告及
    辯護人均無意見，且未於本院言詞辯論終結前聲明異議，本
    院審酌該等證據作成之情況，認為適於為本件認定事實之依
    據，依刑事訴訟法第159條之5第2項規定，應具有證據能力
    。另以下所引非供述證據，並無證據顯示係實施刑事訴訟程
    序之公務員違背法定程序所取得之證據，亦無刑事訴訟法第
    159條之4之顯有不可信之情況與不得作為證據之情形，自有
    證據能力。
貳、認定犯罪事實所憑之證據及理由：
一、訊據被告于學宏矢口否認涉有上開事實欄二所載之販賣第一
    級毒品海洛因及第二級甲基毒品安非他命之犯行，辯稱：我
    沒有賣毒品給邵家玉、林淑春、高清文；邵家玉曾經侵占我
    的錢，我罵她，可能因為這樣得罪她；從頭到尾，我都不認
    識林淑春；我也不知道賣毒品給高清文這件事云云。經查：
  (一)被告于學宏販賣第一級毒品予邵家玉部分：
    1.此部分事實，業據證人邵家玉於本案偵、審中證稱及其自
      為被告之另案警、偵、審中供稱：97年9月間某日在基隆
      市○○路某處販賣1000元給羅建雄的海洛因，是我向于學
      宏拿的，那是羅建雄拜託我幫他調，我去跟于學宏拿賣給
      他的，羅建雄有交給我買海洛因1000元，我再把1000元交
      給于學宏。在97年10月某日，在基隆市○○路某處交給羅
      建雄的海洛因，也是羅建雄請我幫他調，我去跟于學宏拿
      ，羅建雄有交給我買海洛因的1000元，我再把1000元交給
      于學宏。于學宏是在崇德路某處3樓拿海洛因給我等語（
      見99年度偵字第1176號，下稱偵查卷第279至280頁、原審
      卷第171、172頁及邵家玉所涉毒品案件之97年度偵字第53
      15號影印卷第132頁、158頁，原審98年度訴字第162號影
      印卷第59頁），邵家玉對於97年9月間、10月間，在基隆
      市○○路某處之3樓，向于學宏拿1000元之海洛因各1次，
      並轉交予羅建雄一節，陳述明確並先後一致，且核與證人
      羅建雄於另案審理時具結證稱：確定於97年9月間某日，
      曾在基隆市○○路一帶向邵家玉買海洛因1包（1000元）
      ，另於97年10月間某日，在基隆市○○路一帶，向邵家玉
      買海洛因1包（1000元），我跟邵家玉在電話中約定見面
      地點，我抵達後，我再打電話給邵家玉，邵家玉就會拿海
      洛因給我，我就將價金交給她等語（見原審98年度訴字第
      162號影印卷第105頁至106頁）之情節相符。
    2.綜上，邵家玉所述應非憑空誣指，應堪可信。于學宏於97
      年9月間某日、10月間某日，於上開地點，以1000元之價
      格，販賣海洛因予邵家玉2次之事實，足以認定。
  (二)于學宏與黃基松共同販賣第一級毒品、第二級毒品予林淑春
    部分：
    1.此部分事實，業據黃基松警詢、偵訊中證稱：林淑春在98
      年1月10日透過我向于學宏購買海洛因及（甲基）安非他
      命。我本來是與于學宏在基隆市三姐妹小吃店吃東西，林
      淑春打給我，我就告訴她我在哪裡，她就到三姐妹小吃店
      找我，後來于學宏說要去新莊找他朋友，我與林淑春就跟
      著他去，我們在車上等他，後來于學宏就載我跟林淑春回
      到基隆市○○路三樓于學宏之居住處，回到居住處後林淑
      春就說要買海洛因及（甲基）安非它命，我就跟于學宏拿
      毒品即海洛因、（甲基）安非他命，然後拿給林淑春，林
      淑春就拿7000元給我，我就拿給于學宏，這7000元中4000
      元是海洛因，3000元是（甲基）安非他命的錢，當場于學
      宏還秤了（甲基）安非他命、海洛因各1公克給林淑春等
      語（見偵查卷第第271頁反面至272頁正面及黃基松所涉毒
      品案件之98年度偵字第649號影印卷，下稱偵字649號影印
      卷，第10頁反面至11頁正面、第12頁正面）；核與林淑春
      於偵查中證稱：當時我去小吃店找黃基松，後來是回到崇
      德路，我本來只是要買海洛因，我把身上的錢都拿出來，
      我當時有拿到海洛因及（甲基）安非他命一包，至於二種
      毒品的價錢如何計算我不知道，當時拿毒品是黃基松的朋
      友拿出來，交給黃基松，然後拿給我，錢我是交給黃基松
      ，現場好像黃基松就把錢交給朋友，過程中我沒有與黃基
      松朋友聊過天，也不知道他叫什麼名字等語（見偵字649
      號影印卷第11頁反面、12頁正面）、於原審審理時具結證
      稱：我確曾經向黃基松朋友購買毒品，經過情形即如上開
      偵訊筆錄所載。我在偵查中沒有說謊，因為時間太久，所
      以現在忘記一些事情。當天約在三姊妹小吃店，我把錢，
      不知道9000還是7000元交給黃基松，黃基松在何處交毒品
      給我，我忘記了，我去過崇德路1次，但不記得是不是那
      一天。偵訊時我的記憶清楚，跟檢察官說的都是事實等語
      （見原審卷第174至175頁），經核二人之證述內容大致相
      符，應堪採信。
    2.雖證人黃基松於原審審理時改稱：當天林淑春打電話給我
      ，我與于學宏正在遠東戲院旁的三姊妹小吃店吃東西，電
      話中林淑春未說何事，只說她要找我，所以我就跟林淑春
      說我人在三姊妹小吃店內，通話結束以後相隔10分鐘左右
      ，林淑春就抵達三姊妹小吃店，她說她要（甲基）安非他
      命跟海洛因，我說我身上沒有，但我朋友家裡有，我們吃
      完後，我、于學宏、林淑春三人一起去臺北新莊，因為有
      毒品的朋友不是我的朋友，而是于學宏的朋友，所以我們
      三人一起去找該名于學宏的朋友，因為地點是于學宏告知
      的，所以我現在講不出來該地點的具體位置，我只知道抵
      達定點後，我、林淑春二人在車上等，于學宏下車，但我
      不知道于學宏下車幹嘛，約5-10分鐘左右，于學宏重新返
      抵車內，我們就原車折返基隆崇德路的某一戶住處，我只
      知道是3樓，門牌號碼我不清楚，我也不知道該址是何人
      住處，是于學宏說要說要到崇德路住處的（從頭到尾都是
      我開車，但都是于學宏教示我應如何如何駕駛，又應將車
      輛駕駛至何處），到崇德路住處後，我看到屋內桌上放有
      海洛因、（甲基）安非他命毒品，所以我直接將桌上放的
      毒品交給林淑春，並將林淑春拿給我買賣價金（海洛因
      4000 元、甲基安非他命3000元）放在桌上，于學宏一到
      崇德路地址就進房間睡覺，上開放置有毒品的桌子，也放
      在于學宏睡覺的那間房間內。于學宏回到崇德路的時候，
      沒有指示我毒品放在桌上是我自己做主把毒品拿給林淑春
      的等語（見原審卷第109至110頁），然其證言與之前於警
      詢、偵訊證述內容不符，上開陳述是否可信，顯有疑義，
      況毒品取得不易、價格不低，若非經于學宏指示或授權黃
      基松，黃基松應無權決定將于學宏所有之毒品販賣予林淑
      春，黃基松上開於原審之陳述，顯係避重就輕之詞，不足
      採信。于學宏與黃基松於98年1月10日，於上開地點，以
      7000元之價格，共同同時販賣海洛因、甲基安非他命予林
      淑春1 次之事實，足以認定。
  (三)于學宏與黃基松共同販賣第二級毒品予高清文部分：
    1.此部分事實，業據黃基松於警詢、偵查及法院羈押庭中證
      稱：98年2月3日有拿1公克（甲基）安非他命賣給高清文
      。當天中午12點多，我去找于學宏，于學宏的朋友打電話
      給于學宏要跟于學宏買1公克（甲基）安非他命，于學宏
      就叫我拿1公克甲基安非他命到碇內加油站前交給他的朋
      友，但後來他朋友沒有來，剛好高清文打電話說要買1公
      克（甲基）安非他命，我就打電話給于學宏，問他說這1
      公克之（甲基）安非他命是否可以賣給高清文，他說好並
      且叫我向高清文收3千元，所以我就約高清文當日下午3點
      多到我在源遠路174號所開設之源泰機車行去拿，結果沒
      有交易完成警方就來了等語（見偵查卷第87至88頁、第27
      2頁及見偵字649號影印卷第4頁反面至5頁正面、第8頁反
      面）；於原審審理時證稱：98年2月3日有販賣毒品給高清
      文，這次毒品本來是于學宏朋友要的，但于學宏朋友沒有
      來，正好高清文要毒品，所以才賣給高清文，我有打電話
      給于學宏告稱他朋友沒來，也有對于學宏稱毒品我自己處
      理掉，于學宏在電話有說好等語（見原審卷第113至114
      頁）；核與證人高清文於另案（黃基松涉犯販賣毒品案件
      ）偵訊中證稱：之前有請黃基松幫我調（甲基）安非他命
      ，我是請他幫我調3000元的數量，他當時好像跟我表示好
      像沒有，我就想算了，後來今天中午我打電話給他，但收
      訊不好，後來換他打給我，跟我說他要回店裡，叫我去店
      裡等他，我就去他店裡要拿（甲基）安非他命，當時我也
      不知道他到底有沒有，我到的時候店門已開，他就走出來
      ，兩部車子就過來包夾，有人上前表明身分是警察，叫我
      熄火下車，警察從我褲子左邊口袋扣走3000元，就是我準
      備要向被告買甲基安非他命的3000元等語（見偵字649號
      影印卷第5頁反面至6頁）大致相符，堪信黃基松、高清文
      所述應屬可信。
    2.另據黃基松（使用0000000000行動電話）、高清文（使用
      0000000000行動電話）、于學宏（使用0000000000行動電
      話）於98年2月3日之通訊監察譯文內容（見偵字649 號影
      印卷第16頁），該譯文內容顯示黃基松先向于學宏請示因
      大仔沒來是否可將將甲基安非他命先拿給朋友，于學宏表
      示好，黃基松隨即與高清文聯繫將到店裡交付甲基安非他
      命給高清文等情，且該譯文內容確為被告與高清文、于學
      宏之對話，業經黃基松、高清文確認無誤（見偵字649號
      影印卷第5、6頁，原審98年度訴字第199號影印卷第45頁
      ）。此外，警員於98年2月3日下午3時15分許，在高清文
      駕駛自小客車之右後座腳踏墊下，查獲透明結晶體1包（
      毛重約1公克），經初步鑑驗後，含有第二級毒品甲基安
      非他命之成分，復經憲兵司令部刑事鑑識中心鑑定結果，
      係有甲基安非他命成分，其驗餘淨重為0.6425公克，此有
      憲兵司令部刑事鑑識中心98年11月23日憲直刑鑑字第0980
      002046號鑑定書影本（見本院98年度上更(一)字第453號影
      印卷第7頁）附卷可稽，且有當時查獲現場照片、基隆市
      警察局查獲毒品初步鑑驗報告單及初步鑑驗結果照片在卷
      可稽（見偵字第649號影印卷第17至21頁）。是于學宏於
      98年2月3日，與黃基松於上開地點，以3000元之價格，共
      同販賣甲基安非他命予高清文未完成之事實，足以認定。
  (四)于學宏另辯稱其未居住過基隆市○○路云云，陳金玉於原審
    審理時亦證稱我與于學宏於97年9、10月至98年1、2月曾同
    居，住過在于學宏位於成功一路住處或新豐街朋友住處，我
    們沒有住過崇德路等語（見原審卷第107頁），惟于學宏曾
    居住在崇德路某住處一情，業據邵家玉、黃基松、林淑春證
    述明確，陳金玉與于學宏既曾有同居關係，兩人自有一定感
    情，陳金玉之陳述顯係迴護于學宏之詞，不足採信，尚難採
    為有利於于學宏之證據。又其辯護人以邵家玉、黃基松、林
    淑春、高清文等人係為獲得依毒品危害防制條例第17條第2
    項供出毒品來源減刑之利益而為虛偽指控于學宏販賣毒品等
    語置辯，然邵家玉、黃基松、林淑春、高清文於其等本身涉
    犯與本件上開事實相關之販賣毒品、施用毒品之案件中，均
    無因供出毒品來源係于學宏因而查獲，並經法院依毒品危害
    防制條例第17條第2項規定予以減刑（見邵家玉、黃基松、
    林淑春、高清文之本院被告前案紀錄表及最高法院98年度台
    上字第7597號、本院98年度上訴字第3043號刑事判決《邵家
    玉轉讓毒品予羅建雄部分》、本院98年度上更(一)字第453號
    刑事判決《黃基松共同販賣毒品予林淑春、高清文部分》、
    臺灣基隆地方法院98年度易字第169號刑事判決《高清文施
    用毒品部分》、同一法院98年度訴字第1156號、99年度訴字
    第221號刑事判決《林淑春施用毒品部分》，本院卷第177至
    222頁），是于學宏之辯護人上開辯解，亦無可採。又于學
    宏空言以邵家玉侵占錢而誣指于學宏，惟其未能具體指明侵
    占時地、金額、且於原審亦未詰問邵家玉侵占事實，顯係搪
    塞卸責之詞，不足採信。
二、按販賣毒品之所謂販賣行為，只要行為人主觀上有營利意圖
    ，且客觀上有販入或賣出毒品行為，即足構成，至於實際上
    是否已經獲利，則非所問，必也始終無營利之意思，而以原
    價或低於原價有償讓與他人，方難謂為販賣行為，而僅得以
    轉讓罪論處（最高法院93年度臺上字第1651號裁判意旨參照
    ）；又販賣毒品係違法行為，非可公然為之，而每次買賣之
    價量，亦隨時依當事人關係之深淺、當時之資力、需求程度
    及對行情之認知等因素，機動調整，販賣之利得，除經坦承
    犯行或價量俱臻明確外，委難查得實情，職是之故，即使未
    經查得實際販賣之利得，除別有事證足認係按同一價量委買
    或轉售而確未牟利外，尚難執此遽認販賣意圖營利之證據有
    所未足，致知過坦承者難辭重典，飾詞否認者反得僥倖，而
    失情理之平。查本件並無證據顯示于學宏確係以同一價量委
    買或轉售而未牟利，況苟其未得利，豈有甘冒重刑而提供毒
    品之理，應認于學宏主觀上確有營利意圖，而販賣毒品牟利
    。
三、綜上，于學宏上開辯解，均係事後卸責之詞，不足採信，其
    販賣毒品犯行，事證明確，應依法論科。至于學宏於本院再
    聲請訊邵家玉、黃基松、高清文、林淑春及林碧珠，惟邵家
    玉、黃基松、高清文、林淑春均業經原審傳訊並行交互詰問
    ，而于學宏聲請傳訊林碧珠欲證明其與邵家玉有糾紛，故邵
    家玉可能挾怨報復，然此與本件事時無直接關聯性，且于學
    宏本件犯行事證明確，上開證人均無傳訊之必要，附此敘明
    。
、論罪科刑：
一、新舊法比較：
  (一)按行為後法律有變更者，適用行為時之法律。但行為後之法
    律有利於行為人者，適用最有利於行為人之法律，刑法第2
    條第1項定有明文。
  (二)于學宏為本件犯行後，毒品危害防制條例第4條於98年5月20
    日經總統華總一義字第09800125141號令修正公布，並自公
    布後6個月（即98年11月20日）施行（最高法院99年度台上
    字第3968號判決意旨參照），就販賣第一級、第二級毒品法
    定罰金刑部分，分別由修正前得併科1,000萬元以下、700萬
    元以下罰金，分別修正為得併科2,000萬元以下、1,000萬元
    以下罰金，則修正後之規定並未較有利於于學宏。是以，經
    比較行為時法與裁判時法，因修正後之規定不利於于學宏，
    應依刑法第2條第1項前段規定，適用行為時之法律。
二、按海洛因、甲基安非他命分係毒品危害防制條例第2條第2項
    第1款、第2款所定之第一級、第二級毒品，核于學宏所為，
    事實二、(一)販賣海洛因予邵家玉部分，係犯毒品危害防防制
    條例第4條第1項之販賣第一級毒品罪；事實二、(二)販賣第一
    、二級毒品予林淑春部分，係犯同條例第4條第1項、第2項
    之販賣第一、二級毒品罪；事實二、(三)販賣第二級毒品予高
    清文部分，係犯同條例第4條第2項、第6項之販賣第二級毒
    品未遂罪。于學宏各次因販賣而持有第一級、第二級毒品之
    低度行為，各為其販賣之高度行為所吸收，均不另論罪。另
    于學宏與黃基松就事實二、(二)(三)之各次犯行，有犯意聯絡及
    行為分擔，為共同正犯。于學宏與黃基松共同同時販賣第一
    級毒品海洛因及第二級毒品甲基安非他命予林淑春之行為，
    係以一行為同時觸犯前開二罪名，為想像競合犯，應從一重
    之販賣第一級毒品罪處斷。又于學宏各次販賣毒品之行為，
    犯意各別，行為不同，應分論併罰。
三、于學宏曾受如事實欄所載之徒刑執行完畢，有本院被告前案
    紀錄表供參，其於5年內故意再犯有期徒刑以上之本件各罪
    ，均為累犯，除本刑為死刑、無期徒刑外，均依法加重其刑
    。被告於事實二、(三)行為，已著手於販賣第二級毒品甲基安
    非他命之構成要件行為，惟未完成交易即遭警查獲，為未遂
    犯，按既遂犯之規定，減輕其刑，並先加後減輕其刑。于學
    宏所為事實二、(一)(二)所示行為，均係犯販賣第一級毒品罪，
    因本件各次販賣海洛因之數量非鉅，所得利益有限，亦無大
    量囤積供預備販賣海洛因之情，所為販毒行為對於他人及國
    家社會侵害之程度非屬重大，認于學宏犯罪情節與毒品危害
    防制條例第4條第1項所定法定本刑相較，縱對之科以最低度
    法定刑尚嫌過重，依一般國民生活經驗法則，實屬情輕法重
    ，當足引起一般人之同情，是本院認為被告事實二、(一)(二)所
    為，顯有憫恕之處，爰均依刑法第59條規定酌量減輕其刑，
    並先加後減輕之（除死刑、無期徒刑外）。
肆、駁回于學宏上訴理由：
一、原審本同上認定，適用毒品危害防制條例第4條第1項、第2
    項販賣第一級、第二級毒品罪及刑法第28條、第47條第1項
    、第59條、第25條之規定，並審酌于學宏販賣毒品予人施用
    ，使人沉迷毒癮而無法自拔，輕則戕害施用者之身心健康，
    重則引發各種犯罪，而為社會治安敗壞之源頭，對於社會平
    和秩序實有相當程度之危害；兼衡量于學宏素行、生活狀況
    、智識程度、犯罪動機、目的、販賣毒品次數暨其各次數量
    ，併其所得利潤、犯後態度等一切情狀，分別量處有期徒刑
    16年、16年、17年、5年6月，並定其應執行有期徒刑20年，
    以資懲儆。
二、另扣案第二級毒品甲基安非他命（驗餘淨重0.6425公克），
    係于學宏於欲販賣予高清文之毒品，應於該次犯行所科之宣
    告刑後，依毒品危害防制條例第18條第1項前段之規定，宣
    告沒收銷燬之，而包裹上開安非他命之包裝袋1 只，為于學
    宏提供黃基松著手販賣第二級毒品犯罪所用之物，為防止毒
    品外逸、裸露、潮溼、便於運輸之用；扣案0000000000號SI
    M卡1張，係黃基松所有（此有本院卷附之臺灣大哥大查詢資
    料1紙可參），扣案行動電話1支，亦係黃基松所有之物，供
    于學宏與黃基松聯絡販賣交付毒品所用，黃基松與被告于學
    宏間，具有共犯關係，基於共犯共同責任理論，應於宣告刑
    後，一併宣告沒收。又事實二、(一)至(二)所示販賣毒品價金，
    為于學宏各該販毒所得之財物，於各該次犯行所科之宣告刑
    後，依毒品危害防制條例第19條第1項定，宣告沒收；其中
    二、(二)所示販賣第一、二級毒品所得7000元，應與黃基松連
    帶沒收，如均全部或一部不能沒收時，應以其財產抵償之（
    事實二、(一)部分）、以其與黃基松財產連帶抵償之（事實二
    、(二)部分）。至事實二、(三)所示時、地扣得之3000元，據高
    清文供稱：扣案3000元是警察從我褲子左邊口袋拿走的等語
    ，顯然其尚未將購買甲基安非他命之價金交予共犯黃基松，
    復無其他證據可資認定高清文已先交付價金予于學宏或黃基
    松，尚非屬於犯罪所得，自無從宣告沒收，另扣案00000000
    00號SIM卡1張，係不知情之陳瓊妃所申請（此有本院卷附之
    遠傳資料查詢可參），該SIM卡非屬黃基松所有之物，自無
    從宣告沒收，概亦經本院審核無誤。經核原判決認事用法均
    無不當，量刑亦稱妥適，應予維持。于學宏空言否認犯罪，
    顯無理由，應予駁回。至原判決漏未比較毒品危害防制條例
    之新舊法規定，因無關宏旨，自無庸撤銷改判，附此敘明。
乙、被告陳金玉無罪部分：
壹、公訴意旨略以：郭珠蘭因亟思施用第二級毒品甲基安非他命
    以解其癮，於97年10月至11月間某日（起訴書誤載為97年10
    月至1月間某日，業經公訴檢察官當庭更正），以自己持用
    之「0000000000」行動電話或「00-00000000」市話，撥接
    綽號「依依」即陳金玉持用之「0000000000」行動門號，於
    對話中向陳金玉表示要買1000元之甲基安非他命，陳金玉隨
    即基於意圖營利之犯意，將份量不詳之甲基安非他命1包，
    攜至基隆市○○區○○街1-23號5樓郭珠蘭住處販售予郭珠
    蘭，並向郭珠蘭收取價款1000元，藉以牟利，因認陳金玉涉
    犯毒品危害防制條例第4條第2項之販賣第二級毒品罪之罪嫌
    。
貳、按犯罪事實應依證據認定之，無證據不得認定其犯罪事實，
    又不能證明被告犯罪者，應諭知無罪之判決，刑事訴訟法第
    154條第2項、第301條第1項定有明文。刑事訴訟法上所謂認
    定犯罪事實之證據，係指足以認定被告確有犯罪行為之積極
    證據而言，如未能發現相當證據或證據不足以證明，自不能
    以推測或擬制之方法，以為裁判基礎，最高法院29年上字第
    3105號及40年臺上字第86號分別著有判例；又認定不利於被
    告之事實，須依積極證據，苟積極證據不足為不利被告之認
    定時，即應為有利於被告之認定，更不必有何有利之證據，
    最高法院30年上字第816號判例參照。且刑事訴訟上證明之
    資料，無論其為直接或間接證據，均須達於通常一般之人均
    不致有所懷疑，而得確信其為真實之程度，始得據為有罪之
    認定，若其關於被告是否犯罪之證明未能達此程度，而有合
    理懷疑之存在，致使無從形成有罪之確信，根據「罪證有疑
    ，利於被告」之證據法則即不得遽為不利被告之認定，亦有
    最高法院76年度臺上字第4986號判例可稽。另按共犯（指共
    同正犯、教唆犯、幫助犯）之為證人者，其所為不利於正犯
    之證詞，依刑事訴訟法第156條第2項之規定，仍應調查其他
    必要之證據，以察其是否與事實相符，藉以限制其證據價值
    ；而對向正犯之立為證人，如購買毒品者之指證某人為販毒
    者，雖非屬共犯證人之類型，但其陳述因有獲邀減刑誘因之
    利害關係，本質上存有較大之虛偽危險性，為擔保其所為不
    利於對向共犯之陳述之真實性，尤應有足以令人確信其陳述
    為真實之補強證據，始得據為不利被告之認定；而所謂補強
    證據，係指該證人之陳述本身以外之別一證據，而與其陳述
    具有關連性，並因兩者之相互利用，而得以證明其所指之犯
    罪事實具有相當程度之真實性者而言（最高法院99年度台上
    字第6128、6303號判決可資參照）。
、檢察官起訴陳金玉涉犯上開罪嫌，無非係以證人郭珠蘭之證
    詞及97年11月18日、97年11月25日通聯紀錄等為其論據。惟
    訊據陳金玉堅決否認有何販賣第二級毒品之犯行，經查：
一、本件雖據證人郭珠蘭於警詢時稱：施用毒品來源都是跟綽號
    「依依」女子購買，是使用0000000000、0000000000電話撥
    打「依依」電話0000000000向依依購買（甲基）安非他命，
    次數約6、7次，98年（應係97年之誤載）11月18日我要跟他
    買（甲基）安非他命2公克，一罐代表1公克，這一次我要他
    送毒品（甲基）安非他命2公克到我住處，我拿8千元給她。
    98 年（應係97年之誤載）11月25日這次我要跟她買1公克，
    我拿4千元給她，電話約定好後就由「依依」送到我住處等
    語（見偵查卷第164至165頁）；然郭珠蘭於偵查中證稱：我
    在97年有向「依依」買過甲基安非他命約6、7次，每次都買
    1000到3000元不等，97年11月18日晚上9時17分38秒至19分
    25秒是我跟「依依」之通聯，內容是我要跟「依依」買1公
    克的（甲基）安非他命，1公克是4000元，我錢有交給「依
    依」，但是她沒有拿（甲基）安非他命給我。97年11月25日
    下午5時46分47秒是我跟「依依」買1公克（甲基）安非他命
    的內容。97年10月至11月間買過6、7次的（甲基）安非他命
    ，但她只拿過一次（甲基）安非他命給我，其他的都是把我
    的錢拿去，之後就沒有再拿（甲基）安非他命給我。97年11
    月18日及97年11月25日這兩次「依依」都沒有拿（甲基）安
    非他命給我，但有拿我的錢，只有在之前我跟她買1000元的
    （甲基）安非他命，她有拿（甲基）安非他命給我等語（見
    偵查卷第228至229頁），依郭珠蘭上開陳述，其僅泛稱「陳
    金玉於97年10月至11月間買過6、7次的甲基安非他命」，對
    於詳細交易之次數及時間均無法明確陳述，另對於97年11月
    18 日、同年月25日究竟有無交付毒品、交易之數量及金額
    ，其證述內容亦先後不一，且觀之卷附陳金玉與郭珠蘭於97
    年11 月18日下午9時18分55秒之通訊監察譯文所載（見偵查
    卷第168頁），郭珠蘭係表示她要1罐，亦與郭珠蘭於上開警
    詢之陳述不符，是郭珠蘭上開不利於被告之陳述顯有瑕疵，
    且無其他積極證據足以佐證郭珠蘭上開不利於陳金玉之陳述
    與事實相符，自難採信。
二、按公訴案件犯罪證據之蒐集，及提起公訴後，對犯罪事實之
    舉證責任及指出證明之方法，均屬公訴人之職責，原則上法
    院僅於當事人之主張及舉證範圍內進行調查證據，其經法定
    程式調查證據之結果，認已足以證明犯罪事實時，始得為犯
    罪事實之認定。若其為訴訟上之證明，於通常一般人仍有合
    理之懷疑存在，尚未達於可確信其真實之程度者，在該合理
    懷疑尚未剔除前，自不能為有罪之認定。法院不得以偵查機
    關關於某種犯罪之調查不易，即放棄上開原則之堅持，致有
    違背刑事訴訟無罪推定及嚴格證明之原則，其理甚明（最高
    法院94年度臺上字第2033號判決意旨參照）。是本件並無足
    可證明此起訴事實之直接、間接證據，乃至指出足可證明關
    此被訴事實之適當方法，則基於「罪證有疑，利歸被告」之
    證據法則，自應認為陳金玉之販毒事實，尚屬不能證明，而
    應就此為無罪之諭知。
肆、原審以不能證明陳金玉有為公訴所指此部分之犯行，依前揭
    之說明，而為陳金玉無罪之判決，即核無不合。
伍、檢察官上訴意旨略以：郭珠蘭明確證稱於97年10月至11月間
    ，曾向陳金玉購買1千元之甲基安非他命，通訊監察譯文係
    其向陳金玉購買毒品之對話。並有通訊監察譯文在卷可稽，
    已足認陳金玉應有於97年11月間販賣甲基安非他命予郭珠蘭
    之犯行，陳金玉之辯稱在電話中係敷衍郭珠蘭，顯悖於常情
    ，原審判決自有商榷之餘地云云。惟查：
一、按刑事訴訟法第161條第1項規定：檢察官就被告犯罪事實，
    應負舉證責任，並指出證明之方法。對於其所訴之被告犯罪
    事實，應負提出證據及說服之實質舉證責任，倘所提出之證
    據，不足為被告有罪之積極證明，或其闡明之證明方法，無
    從說服法官以形成被告有罪之心證，基於無罪推定之原則，
    自應為被告無罪判決之諭知。而證據之取捨與證據之證明力
    如何，均屬事實審法院得自由裁量、判斷之職權，茍其此項
    裁量、判斷，並不悖乎通常一般人日常生活經驗之定則或論
    理法則，又於判決內論敘其何以作此判斷之心證理由者，即
    不得任意指摘其為違法。茲原判決已詳敘就卷內證據調查之
    結果，而為綜合判斷、取捨，認不足證明被告確有公訴人所
    指訴之犯行，其得心證的理由已說明甚詳，且所為論斷從形
    式上觀察，亦難認有違背經驗法則、論理法則，或有其他違
    背法令之情形，自不容任意指為違法。
二、檢察官雖以上開理由，提起上訴，然如前所述，郭珠蘭之陳
    述顯有瑕疵，通訊監察譯文與郭珠蘭之陳述亦不相符，且無
    其他佐證足以證明其陳述與事實相符，自難僅以郭珠蘭之陳
    述及通訊監察譯文遽認陳金玉涉犯本件販賣第二級毒品之犯
    行，原判決就此部分業已為明白之論斷，檢察官僅對原證據
    重為爭執而未提出新事證，是檢察官提起上訴，指摘原判決
    不當，並無理由。原審諭知陳金玉無罪，尚屬允當，可以維
    持，檢察官上訴為無理由，應予駁回。
據上論斷，應依刑事訴訟法第368條，判決如主文。
本案經檢察官王全成到庭執行職務。
中    華    民    國   100    年    12    月    8     日
                  刑事第十庭審判長法  官  李麗玲
                                  法  官  張江澤
                                  法  官  陳明珠
以上正本證明與原本無異。
如不服本判決，應於收受送達後10日內向本院提出上訴書狀，其
未敘述上訴之理由者並得於提起上訴後10日內向本院補提理由書
（均須按他造當事人之人數附繕本）「切勿逕送上級法院」。
                                  書記官  張郁琳
中    華    民    國   100    年    12    月    8     日